臺灣臺中地方法院民事判決　九十四年度小上字第五四號
　　上　訴　人　乙○○
　　訴訟代理人　劉惠利律師
　　複代理人　　甲○○
　　被上訴人　　丙○○
　　訴訟代理人　張建福
　　被上訴人　　丁○○
右當事人間拆屋還地等事件，上訴人對於中華民國九十四年三月三十一日本院豐原簡
易庭第一審判決（九十三年度豐小字第九五號）提起上訴，本院判決如左：
    主      文
原判決廢棄，發回本院豐原簡易庭。
    事實及理由
一、上訴人上訴意旨略以：（一）本件經兩次不同測量單位及測量結果，分別為臺中
    縣東勢地政事務所測量課及內政部土地測量局之測量，惟被上訴人及其訴訟代理
    人於原審前幾次庭期均不否認前開東勢地政事務所之複丈成果圖之結果，被上訴
    人等確有占有上訴人之土地，嗣內政部土地測量局不正確之測量結果出現，被上
    訴人及其訴訟代理人一反其所自認之事實，有違誠實信用原則；而該次內政部土
    地測量局之測量係測量人員於第二次至該地私自測量，當時上訴人並未在現場，
    故該測量結果，關於上訴人指認之部分，全部係土地測量局自己所自編，此可就
    測量時，並無上訴人在場簽名確認，即可為證，雖內政部土地測量局所使用之測
    量儀器較臺中縣東勢地政事務所測量課所使用較精密，測量儀器僅係測量人員於
    測量時，所使用之工具，實際上控制儀器之操作仍為測量人員，上訴人於內政部
    土地測量局測量時，既未在場指界，則該測量結果，自屬錯誤，原審法院援用錯
    誤之測量結果，應屬判決這背法令。（二）尤以內政部土地測量局之鑑定圖中，
    對於「面積分析表」中，「登記面積」與「依地籍圖計算面積」不相吻合，則內
    政部土地測量局係以「依據臺中縣東勢地政事務所保管之地籍圖等資料，謄繪本
    案有關土地地籍圖經界線，並與前項成果核對檢核後測定於鑑測原圖上」，自可
    認依錯誤之地籍圖計算面積，依錯誤之數據來謄繪，其鑑定結果自屬錯誤而難以
    引用。（三）民事訴訟採當事人進行主義，對訴訟資料之援用與否，仍由訴訟當
    事人決定，上訴人已於原審法院表示不援用內政部土地測量局之錯誤之鑑定圖，
    而主張援用臺中縣東勢地政事務所測量圖，此部分上訴人亦已盡舉證責任，原審
    法院竟取用上訴人已捨棄之訴訟資料，亦未給予上訴人對該鑑定結果可得對鑑定
    人到場說明表示意見，原審法院認定事實，顯有違訴訟程序。（四）內政部土地
    測量局所測量本件之基準點與臺中縣東勢地政事務所測量課所測量本件之基準點
    ，根本不是同一測量點，此有現場之噴漆有不同顏色不同處之點，即可知前開兩
    個機關測量之基準點並不一樣，則亦可驗證內政部土地測量局之測量結果，乃因
    上訴人未在場指界，所測量之結果，自屬內政部土地測量局所自行測量，根本沒
    有上訴人之指界，故該次內政部土地測量局所測量之鑑定結果顯不足採信。原審
    判決顯為違法判決，縱原審法院欲採用內政部土地測量局之鑑定結果，亦應係在
    上訴人在表示願意採為訴訟資料之前提下，否則與民事訴訟之訴訟資料由當事人
    提出之當事人進行主義不相符合，應為判決違背法令；倘原審法院縱欲採用內政
    部土地測量局之鑑定結果，亦未給予上訴人對該測量人員表示意見之機會，訴訟
    程序有重大瑕疵，爰提起上訴，並聲明：(一)原判決廢棄；(二)被上訴人丁○○應將
    坐落於台中縣東勢鎮○○○段新伯公小段一五─一地號土地如附圖所示黃色區城
    ，面積三點○八平方公尺之地上物拆除騰空，並將上開土地交付返還上訴人(三)被
    上訴人丙○○應將坐落於台中縣東勢鎮○○○段新伯公小段一五─一地號土地如
    附圖所示綠色區域，面積三點二平方公尺之地上物拆除騰空，並將上開土地交付
    返還上訴人；(四)被上訴人丁○○應給付上訴人新台幣（下同）一千六百九十四元
    及自起訴狀繕本送達翌日起至清償日止按週年利率百分之五計算之利息；(五)被上
    訴人丙○○應給付上訴人一千七百六十元及自起訴狀繕本送達翌日起至清償日止
    按週年利率百分之五計算之利息。
二、按關於請求給付金錢或其他代替物或有價證券之訴訟，其標的金額或價額在新台
    幣十萬元以下者，或其標的金額或價額在新台幣五十萬元以下，經當事人書面合
    意適用小額程序者，始得適用小額程序，此觀民事訴訟法第四百三十六條之八第
    一項、第四項之規定甚明。又「應適用通常訴訟程序或簡易訴訟程序事件，而第
    一審法院行小額程序者，第二審法院得廢棄原判決，將該事件發回原法院。但第
    四百三十六條之八第四項之事件，當事人已表示無異議或知其違背或可得而知其
    違背，並無異議而為本案辯論者，不在此限。」、「前項情形，應予當事人陳述
    意見之機會，如兩造同意由第二審法院繼續適用小額程序者，應自為裁判。」民
    事訴訟法第四百三十六條之二十六第一項、第二項分別定有明文。本件上訴人所
    提前揭拆屋還地等之訴，雖其訴訟標的價額在十萬元以下，惟既非屬「關於請求
    給付金錢或其他代替物或有價證券之訴訟」，依法顯無適用小額程序之餘地，即
    使當事人間有適用小額程序之書面合意，亦無不同。原審行小額程序，於法即有
    未合。兩造對於原審適用小額程序，於原審雖均未表示異議，但因本件訴訟並非
    得由當事人合意適用小額程序之事件，且經詢問兩造結果，雖被上訴人同意本院
    繼續適用小額程序自為裁判，然上訴人明確表示不同意由本院繼續適用小額程序
    ，依法本院即不得自為裁判。爰依民事訴訟法第四百三十六條之二十六第一項前
    段、第三項之規定，不經言詞辯論，將原判決廢棄，發回原審法院更為適法之處
    理。
據上論結，本件上訴為有理由，依民事訴訟法第四百三十六條之二十六第一項前段、
第三項，判決如主文。
中　　　華　　　民　　　國　　九十四　　年　　　五　　　月　　二十六　　日
                                        臺灣臺中地方法院民事第二庭
~B審判長法官　許冰芬
~B法　　　官　呂明坤
~B法　　　官　陳秋月
不得上訴。
中　　　華　　　民　　　國　　九十四　　年　　　五　　　月　　二十六　　日
~B書記官　黃舜民
